【裁判字號】    95,交訴,74
【裁判日期】    950908
【裁判案由】    肇事遺棄罪
【裁判全文】
臺灣桃園地方法院刑事判決              95年度交訴字第74號
公  訴  人  臺灣桃園地方法院檢察署檢察官
被      告  乙○○
上列被告因肇事遺棄罪案件，經檢察官提起公訴（95年度偵字第
13579 號），被告於準備程序中為有罪之陳述，本院合議庭裁定
由受命法官獨任進行簡式審判程序，判決如下：
    主  文
乙○○駕駛動力交通工具肇事，致人受傷而逃逸，累犯，處有期
徒刑柒月。
    事  實
一、乙○○前因公共危險案件，經法院判處有期徒刑3 月確定，
    於民國94年12月14日易科罰金執行完畢。其於95年3 月26日
    晚間7 時許，駕駛車號5083-GS 號自用小客車，沿桃園縣中
    壢市○○路往八德方向行駛，嗣於同日晚間7 時30分許，行
    經中壢市興仁市場37號前時，適有甲○○騎駛車號TM9-867
    號機車行經該處，因乙○○疏未注意車前狀況，遂自後方追
    撞甲○○之機車，致甲○○受有左右踝扭傷、右踝瘀腫約9
    乘以4 公分及臀部挫傷之傷害（過失傷害部分業據檢察官另
    為不起訴處分），詎乙○○於發生事故後，竟未下車察看甲
    ○○傷勢，反加速逃逸，經甲○○記下車牌，始為警循線查
    悉上情。
二、案經甲○○訴由桃園縣政府警察局中壢分局報請臺灣桃園地
    方法院檢察署檢察官偵查起訴。
    理  由
一、上開事實業據被告乙○○坦承不諱，並經告訴人甲○○於警
    詢中證述綦詳，且有道路交通事故現場圖、調查報告表(一)、
    (二)、診斷證明書各1 紙及現場照片6 張在卷可考，足徵被告
    之自白與事實相符，本件事證已經明確，被告之犯行堪予認
    定，應依法論科。
二、刑法及刑法施行法部分條文業經修正公布，並均於95年7 月
    1 日施行。修正後刑法第2 條第1 項之規定，係規範行為後
    法律變更所生新舊法律比較適用之準據法，於修正後刑法施
    行後，應適用修正後刑法第2 條第1 項規定之從舊從輕之原
    則為比較；修正後刑法第2 條第2 項，則為同條第1 項之特
    別規定，於修正後刑法施行後，關於非拘束人身自由之保安
    處分，應依修正後刑法第2 條第2 項之規定，適用裁判時之
    法律。又修正後刑法第35條，乃刑之重輕之法定次序與標準
    ，應適用裁判時之修正後刑法第35條之規定。修正後刑法第
    2 條第1 項係採從舊從輕原則，適用最有利於行為人之法律
    。既曰法律，自較刑之範圍為廣；除法律有特別規定者（如
    修正後刑法第2 條第2 項非拘束人身自由之保安處分適用裁
    判時法，修正後刑法施行法第9 條之3 規定之情形），應依
    其規定；或事關執行之緩刑之宣告，或犯罪在刑法修正施行
    前，自首在刑法施行後之自首部分，或程序之規定（程序從
    新，如刑法第40條沒收宣告之程序規定），應適用裁判時之
    修正後刑法之規定外；依修正後刑法第2 條第1 項比較時，
    應就罪刑有關之共犯、未遂犯、連續犯、牽連犯、結合犯，
    以及累犯加重，自首減輕暨其他法定加減原因（如身分加減
    ）與加減例等一切情形，綜其全部之結果而為比較後，整個
    之適用，不能割裂而分別適用有利益之條文。關於易科罰金
    之折算標準、易服勞役之折算標準及期限、罰金與死刑是否
    併予執行、多數有期徒刑定應執行之刑時之最高刑期之限制
    等之修正，事涉行為人易刑折算標準金額之多寡與期限之長
    短及定執行刑時能否就罰金刑併予執行或有期徒刑定應執行
    之刑時最高度之限制，亦均屬依修正後刑法第2 條第1 項所
    應比較適用法律之範圍。拘束人身自由之保安處分，並非屬
    修正後刑法第2 條第2 項規定應適用裁判時法之範圍，除有
    特別規定者外，亦屬應依修正後刑法第2 條第1 項比較適用
    之法律；從刑附屬於主刑，除法律有特別規定者外，依主刑
    所適用之法律（以上參考最高法院95年05月23日刑事庭第8
    次會議決議及最高法院24年上字第4634號、24年上字第5292
    號、27年上字第2615號判例）。茲就本案所應適用法律之變
    更情形列述如下：
  (一)修正前刑法第47條關於累犯之規定為：「受有期徒刑之執行
    完畢，或受無期徒刑或有期徒刑一部之執行而赦免後，五年
    以內再犯有期徒刑以上之罪者，為累犯，加重本刑至二分之
    一。」，修正後同條第1 項則規定：「受徒刑之執行完畢，
    或一部之執行而赦免後，五年以內故意再犯有期徒刑以上之
    罪者，為累犯，加重本刑至二分之一。」。
  (二)易科罰金之規定部分，修正前刑法第41條第1 項前段規定：
    「犯最重本刑為五年以下有期徒刑以下之刑之罪，而受六個
    月以下有期徒刑或拘役之宣告，因身體、教育、職業、家庭
    之關係或其他正當事由，執行顯有困難者，得以一元以上三
    元以下折算一日，易科罰金。」，此折算標準並應適用修正
    前罰金罰鍰提高標準條例第2 條規定，就其原定數額提高為
    一百倍折算一日，亦即被告行為時之易科罰金折算標準，應
    以銀元100 元以上300 元以下之數額折算1 日，經換算為新
    臺幣，則應以新臺幣300 元以上900 元以下折算1 日。惟95
    年7 月1 日施行之刑法第41條第1 項前段規定：「犯最重本
    刑為五年以下有期徒刑以下之刑之罪，而受六個月以下有期
    徒刑或拘役之宣告者，得以新臺幣一千元、二千元或三千元
    折算一日，易科罰金」，於同日並廢除罰金罰鍰提高標準條
    例第二條之規定，亦即係以新臺幣1,000 元、2,000 元或3,
    000 元折算1 日。
  (三)本件依行為時即修正前之相關規定，被告構成累犯，應加重
    其法定刑且得加重至二分之一，如宣告可易科罰金之刑度，
    易科罰金之金額最高可達54,000元，折新臺幣162,000 元；
    若適用裁判時即修正後之相關規定，被告亦構成累犯，而應
    加重其法定刑並得加重至二分之一，如宣告可易科罰金之刑
    度，易科罰金之金額最高可達新臺幣540,000 元。經綜合比
    較結果，修正後之規定非較有利於被告，故依修正後刑法第
    2 條第1 項前段規定，屬該條項所稱之法律變更而須據之為
    新、舊法比較之部分，應整體適用修正前之刑法有關規定。
三、核被告所為，係犯刑法第185 條之4 之肇事致人受傷而逃逸
    罪。被告有如事實欄所載之犯罪科刑、執行情形，有臺灣高
    等法院被告前案紀錄表1 份在卷可按，其受有期徒刑之執行
    完畢後，5 年內再犯本件有期徒刑以上之罪，為累犯，應依
    修正前刑法第47條規定加重其刑。爰審酌被告犯罪之動機、
    手段，兼衡告訴人所受之傷勢，及被告已與告訴人達成和解
    （見卷附和解書1 紙），暨被告犯後已坦承犯行等一切情狀
    ，量處如主文所示之刑。
四、本件被告所犯為死刑、無期徒刑、最輕本刑3 年以上有期徒
    刑之罪或高等法院管轄第一審案件以外之罪，被告於本院行
    準備程序時並就被訴事實為有罪之陳述，經聽取檢察官及被
    告之意見後，依刑事訴訟法第273 條之1 第1 項之規定，本
    院合議庭裁定本件改依簡式審判程序，並由獨任法官進行審
    理，末此敘明。
據上論斷，應依刑事訴訟法第273 條之1 第1 項、第299 條第1
項前段，修正後刑法第2 條第1 項前段，刑法第185 條之4 ，修
正前刑法第47條，判決如主文。
本案經檢察官許曉微到庭執行職務。
中    華    民    國    95    年    9     月    8     日
                  交通法庭  法  官  魏于傑
上正本證明與原本無異。
如不服本判決，得於收受判決後10日內，向本院提出上訴狀。
                            書記官  林怡君
中    華    民    國    95    年    9     月    25    日
本案論罪科刑主要法條：
中華民國刑法第185條之4
（肇事遺棄罪）
駕駛動力交通工具肇事，致人死傷而逃逸者，處 6 月以上 5 年
以下有期徒刑。


司法院資訊處製作；財團法人民間司法改革基金會備份。
